臺灣高等法院臺中分院刑事判決
110年度金上訴字第1196號
上  訴  人  臺灣臺中地方檢察署檢察官
上  訴  人  
即  被  告  張靜枝


被      告  鍾月萍


上列上訴人等因被告等加重詐欺等案件，不服臺灣臺中地方法院
109年度金訴字第439號中華民國110年4月13日第一審刑事判決（
起訴案號：臺灣臺中地方檢察署109年度偵字第15431號、第1918
4號。移送併辦案號：同署109年度偵字第31919號），提起上訴
，本院判決如下：
    主  文
原判決撤銷。
張靜枝共同犯三人以上詐欺取財罪，處有期徒刑壹年參月。未扣
案之犯罪所得新臺幣壹萬玖仟元，沒收，於全部或一部不能沒收
或不宜執行沒收時，追徵其價額。
鍾月萍犯幫助洗錢罪，處有期徒刑伍月，併科罰金新臺幣壹萬元
，罰金如易服勞役，以新臺幣壹仟元折算壹日。
    事  實
一、鍾月萍雖可預見金融機構帳戶係個人理財之重要工具，為個
    人財產、信用之重要表徵，如交予他人使用，有供作財產犯
    罪用途之可能，而犯罪者取得他人存摺、提款卡（含密碼）
    、印章之目的在於取得贓款及掩飾犯行不易遭人追查，對於
    提供帳戶雖無引發他人萌生犯罪之確信，但仍以縱若前開取
    得帳戶之人利用其帳戶持以詐欺取財，並掩飾、隱匿特定犯
    罪所得而洗錢，亦不違背其本意之幫助犯意，於民國109 年
    4 月6日13時許，在臺中市○○區○○○路000號麥當勞門口，將
    其向中國信託商業銀行惠中分行、元大商業銀行復興分行申
    辦如附表所示帳戶之存摺、提款卡（含密碼）與印章，提供
    交付予某姓名年籍均不詳而自稱「羅文鴻」之成年男子使用
    ，以此方式幫助他人為「事實」欄與所載之詐欺取財犯行
    時，方便取得贓款，並掩飾、隱匿詐欺取財犯罪所得之去向
    與所在，而不易遭人查緝。
二、張靜枝明知姓名年籍均不詳而LINE暱稱「KK」之男子與其所
    屬之詐欺集團（下稱本案詐欺集團），乃以實施詐術為手段
    ，所組成具有持續性、牟利性之有結構性的犯罪組織，竟仍
    基於參與犯罪組織之犯意，於民國109 年4月22日，加入本
    案詐欺集團，擔任該集團中提領民眾受騙款項之車手。張靜
    枝因而與「KK」、本案詐欺集團其他姓名年籍均不詳之成年
    成員，共同意圖為自己不法之所有，基於三人以上犯詐欺取
    財，以及掩飾、隱匿特定犯罪所得去向、所在之犯意聯絡，
    由本案詐欺集團之機房某成員，於109年4月17日上午10時許
    ，假冒中華電信人員名義，撥打電話向蔡正元佯稱：疑似有
    人冒用蔡正元名義申辦電話，積欠新臺幣（下同）2萬元至3
    萬元之電信費用未繳，且涉及刑案，將協助轉接電話報案云
    云，接著佯裝協助轉接電話，而由另一名機房成員假冒士林
    分局警員名義，撥打電話向蔡正元佯稱：蔡正元涉及洗錢案
    件，現由士林分局調查中云云，接著該集團另一名成員假冒
    士林地檢署張清雲檢察官名義，撥打電話向蔡正元佯稱：涉
    嫌販毒案件的嫌疑人，供出蔡正元是共犯的朋友，故要偵辦
    蔡正元，希望蔡正元配合偵辦，將銀行帳戶款項轉帳至指定
    帳戶以供檢警機關清查資金云云，致使蔡正元誤信為真，而
    陷於錯誤，依本案詐欺集團成員指示，分別從其國泰世華銀
    行、元大商業銀行帳戶各轉帳200萬元（合計共400萬元）至
    鍾月萍所提供如附表所示中國信託商業銀行所示帳戶內，形
    成金流斷點，發揮去化該等款項與本案加重詐欺犯罪間之聯
    結，而掩飾、隱匿此部分詐欺犯罪所得之去向及所在。「KK
    」所屬詐欺集團待蔡正元受騙匯款至指定之人頭帳戶後，①
    即由「KK」聯繫張靜枝於109年4月23日中午，在臺中市○區○
    ○路00號的中國信託商業銀行臺中分行前，將鍾月萍所提供
    如附表所示中國信託商業銀行帳戶之存摺與印章交予張靜枝
    ，由張靜枝於同日中午12時24分許，在中國信託商業銀行臺
    中分行內，臨櫃提領130萬元後，在該銀行附近的小巷子內
    ，將提領的現金130萬元與存摺、印章轉交「KK」。②「KK」
    所屬集團成員使用網路銀行，將蔡正元受騙款項中的989,00
    0元、711,000元轉帳至鍾月萍申設如附表所示元大商業銀行
    帳戶內後，由「KK」於同日將鍾月萍提供如附表所示元大商
    業銀行帳戶之存摺與印章，交付予張靜枝，並指示張靜枝前
    往元大商業銀行臨櫃提領款項，張靜枝於同日中午12時51分
    至57分許，依指示步行至臺中市○區○○路0段0號元大商業銀
    行臺中分行，持「KK」轉交鍾月萍之存摺與印章，臨櫃提領
    160萬元後，在該銀行附近與「KK」會合，並依「KK」指示
    進入某車號不詳之計程車內，由張靜枝在車內將提領的款項
    與鍾月萍之元大商業銀行帳戶之存摺與印章轉交給「KK」。
    ③「KK」再次將鍾月萍之中國信託商業銀行帳戶之存摺與印
    章交付予張靜枝，並與張靜枝搭乘計程車至臺中市○區○○○道
    ○段000號中國信託商業銀行中港分行前，由張靜枝下車進入
    該銀行，於同日13時46分許，臨櫃提領90萬元後，在該銀行
    附近與「KK」會合，將其提領款項與鍾月萍之存摺、印章轉
    交「KK」，「KK」並將張靜枝擔任車手之報酬19,000元，交
    付予張靜枝收受。嗣因蔡正元於同日23時許，發覺受騙，報
    警處理，始循線查獲上情。
三、本案詐欺集團之其他姓名年籍均不詳之成年成員，共同基於
    意圖為自己不法所有，三人以上以網際網路對公眾散布而詐
    欺取財，以及掩飾、隱匿特定犯罪所得去向 、所在之犯意
    聯絡，由該詐欺集團某成員透過社群網站IG 刊登可投資賺
    錢的不實廣告，待陳璟烯因瀏覽該則廣告，與「KK」所屬集
    團成員即某姓名年籍均不詳而LINE暱稱「老師」之成員聯繫
    時，經「老師」透過LINE向陳璟烯佯稱：請匯入10萬元的款
    項，並依老師投資操盤的指示，即可獲利，如果輸了，公司
    會負責賠償云云，致使陳璟烯誤信為真，而陷於錯誤，於10
    9年4月24日上午11時13分許，透過網路銀行轉帳10萬元至人
    頭帳戶即鍾月萍申設如附表所示元大商業銀行帳戶內，形成
    金流斷點，發揮去化該等款項與本案加重詐欺犯罪間之聯結
    ，而掩飾、隱匿此部分詐欺犯罪所得之去向及所在。嗣因陳
    璟烯依「老師」指示「操盤操作」結果輸錢，經與「老師」
    聯繫，「老師」以陳璟烯操作有誤，而不再聯繫。
四、案經臺中市政府警察局霧峰分局、蔡正元訴由嘉義市政府警
    察局第一分局移請臺灣嘉義地方檢察署呈請臺灣高等檢察署
    檢察長令轉臺灣臺中地方檢察署檢察官偵查起訴，及陳璟烯
    訴由臺中市政府警察局烏日分局移請臺灣臺中地方檢察署檢
    察官偵查後移送併辦。
    理  由
一、證據能力：
  ㈠按被告以外之人（包括證人、鑑定人、告訴人、被害人及共
    同被告等）於審判外之陳述，雖不符刑事訴訟法第159條之1
    至之4等四條之規定，然經當事人於審判程序同意作為證據
    ，法院審酌該言詞陳述或書面陳述作成時之情況，認為適當
    者，亦得為證據；當事人、代理人或辯護人於法院調查證據
    時，知有刑事訴訟法第159條第1項不得為證據之情形，而未
    於言詞辯論終結前聲明異議者，視為有前項之同意，同法第
    159條之5定有明文。立法意旨在於傳聞證據未經當事人之反
    對詰問予以核實，原則上先予排除。惟若當事人已放棄反對
    詰問權，於審判程序中表明同意該等傳聞證據可作為證據；
    或於言詞辯論終結前未聲明異議，基於尊重當事人對傳聞證
    據之處分權，及證據資料愈豐富，愈有助於真實發見之理念
    ，且強化言詞辯論主義，使訴訟程序得以順暢進行，上開傳
    聞證據應均具有證據能力，不以未具備刑事訴訟法第159條
    之1至第159條之4所定情形為限（最高法院104年度第3次刑
    事庭會議決議參照）。查本件以下所引用之被告以外之人於
    審判外之供述證據，因上訴人即被告張靜枝、被告鍾月萍於
    本院準備程序中均表示：同意有證據能力等語（見本院卷第
    71頁至第74頁、第85頁至第88頁），且被告張靜枝、鍾月萍
    於本院審判期日，復均未聲明異議（見本院卷第121頁至第1
    26頁），本院審酌上開供述證據資料製作時之情況，並無不
    當取供及證明力明顯過低之瑕疵，認以之作為證據應屬適當
    ，揆諸前開規定，應認均具證據能力。
  ㈡至於本院以下援引之其餘非供述證據資料，因與犯罪事實具
    有關聯性，且為執法人員依法所取得，並無不得作為證據之
    事由，且檢察官與被告2人於本院審理期間對該等資料之證
    據能力，亦均未爭執，且其中關於刑事訴訟法第164 條第2 
    項規定，證物如為文書部分，係屬證物範圍。該等可為證據
    之文書，已經依法踐行調查證據之程序，即提示或告以要旨
    ，自具有證據能力。
　㈢復按組織犯罪防制條例第12條第1 項中段規定：「訊問證人
    之筆錄，以在檢察官或法官面前作成，並經踐行刑事訴訟法
    所定訊問證人之程序者為限，始得採為證據。」本案關於證
    人即告訴人蔡正元、陳璟烯之警詢筆錄，以及證人蔡正元之
    偵查筆錄，既均非在檢察官或法官面前作成，依上述規定，
    自均不得作為認定被告張靜枝涉犯組織犯罪防制條例罪名之
    事證，是本院下述所引上開證人警詢筆錄或偵查筆錄僅於被
    告張靜枝所犯加重詐欺取財、洗錢部分，以及被告鍾月萍所
    犯幫助詐欺取財與幫助洗錢部分，具證據能力，於認定被告
    張靜枝違反組織犯罪防制條例罪名時則無證據能力，應予釐
    清說明。　
二、認定被告張靜枝加重詐欺與洗錢等犯罪事實所憑證據與理由
    ：
　　訊據被告張靜枝固不否認「事實」欄所載，於109年4月23
    日，依「KK」的指示，並持「KK」轉交的被告鍾月萍申設如
    附表所示中國信託商業銀行、元大商業銀行帳戶之存摺與印
    章，至中國信託商業銀行、元大商業銀行先後提領告訴人蔡
    正元受騙款項130萬元、160萬元、90萬元後，已將其提領款
    項轉交「KK」，並自「KK」處受領19,000元的報酬等事實，
    惟矢口否認有何被訴加重詐欺取財與洗錢等犯行，辯稱：我
    因為要辦理貸款而與「KK」聯繫，「KK」跟我說辦理貸款的
    程序太複雜，所以介紹我工作，就是去銀行領錢，我就是太
    相信「KK」，否則如果我知道是詐騙，我領完錢就可以逃跑
    了，怎麼還會把領到的錢交給「KK」云云（見本院卷第68頁
    至第70頁、第130頁至第131頁）。經查：
　⒈告訴人蔡正元於109年4月17日上午10時許，遭「KK」所屬詐
    欺集團之機房成員數名，分別假冒中華電信人員、士林分局
    警員、士林地檢署張清雲檢察官名義，施以「事實」欄所
    示之詐術，致使告訴人蔡正元陷於錯誤，先後轉帳各200萬
    元共2筆合計400萬元至被告鍾月萍名義申設如附表所示中國
    信託商業銀行所示帳戶內一節，業據告訴人蔡正元於警詢、
    偵查中指證綦詳（見109年度偵字第15431號卷第27頁至第29
    頁、109年度偵字第4181號偵查卷第12頁），並有鍾月萍申
    設之中國信託商業銀行帳戶之開戶資料、交易明細、告訴人
    蔡正元之國泰世華銀行、元大銀行帳戶存摺封面影本、告訴
    人蔡正元報案之受理各類案件紀錄錶、受理刑事案件報案三
    聯單、內政部警政署反詐騙諮詢專線紀錄表、受理詐騙帳戶
    通報警示簡便格式表、金融機構聯防機制通報單（見嘉義市
    政府警察局第一分局【嘉市警一偵字第1090701249號】刑案
    偵查卷宗【下稱警卷】第53頁至第57頁、第77頁、第117頁
    、第119頁、第121頁至第123頁、第125頁至第129頁、第131
    頁）、元大商業銀行109年7月16日元銀字第1090007856號函
    檢附鍾月萍於該行帳號00000000000000號帳戶之客戶基本資
    料、交易明細（見109年度核交字第1870號卷第第29頁至第3
    3頁）、中國信託商業銀行109 年7 月13日中信銀字第10922
    4839163850號函檢附鍾月萍於該行帳號000000000000號帳戶
    之開戶資料、交易明細、相關申請設定時間明細（含掛失申
    請）（見109年度核交字第1870號卷第第39頁至第43頁）各1
    份附卷可稽，而堪認定。
  ⒉「KK」所屬詐欺集團待告訴人蔡正元受騙匯款至鍾月萍名義
    申設之中國信託商業銀行帳戶後，由「KK」轉交提供鍾月萍
    申設之中國信託商業銀行與元大商業銀行帳戶之存摺與印章
    ，再由被告張靜枝進入銀行臨櫃提領告訴人蔡正元受騙款項
    之方式，被告張靜枝因而先後於①109年4月23日午12時24分
    許，在中國信託商業銀行臺中分行，臨櫃提領130萬元，②同
    日中午12時51分起至57分，在元大商業銀行臺中分行，臨櫃
    提領160萬元，③同日13時46分，在中國信託商業銀行中港分
    行，臨櫃提領90萬元，並將其提領的前述詐欺贓款連同鍾月
    萍名義申設之中國信託商業銀行與元大商業銀行帳戶之存摺
    與印章，均繳回予「KK」後，再由「KK」交付被告張靜枝19
    ,000元的報酬等情，則經被告張靜枝供承在卷（見109年度
    偵字第15431號卷第15頁至第24頁、警卷第33頁至第43頁、1
    09年度偵字第19184號卷第23頁至第24頁），並有被告張靜
    枝於109年4月23日12時24分在中國信託商業銀行臺中分行臨
    櫃領款之監視錄影畫面翻拍照片5張（109年度偵字第4181號
    卷第15頁至第17頁）、109年4月23日臨櫃提領130萬元之中
    國信託商業銀行「取款憑條」（109年度偵字第4181號卷第1
    4頁）、被告張靜枝於109年4月23日12時51分至57分在元大
    商業銀行臺中分行臨櫃領款之監視錄影畫面翻拍照片3張（1
    09年度偵字第15431號卷第31頁至第33頁）、109年4月23日
    臨櫃提領160萬元之元大銀行「取款憑條」（109年度偵字第
    15431號卷第41頁）、被告張靜枝於109年4月23日13時46分
    在中國信託商業銀行中港分行臨櫃領款之監視錄影畫面翻拍
    照片3張（警卷第73頁至第75頁）、109年4月23日臨櫃提領9
    0萬元之中國信託商業銀行「取款憑條」（警卷第71頁）、
    被告張靜枝透過LINE與「KK」之對話訊息截圖（109年度偵
    字第15431號卷第47頁至第72頁）、元大商業銀行109年7月1
    6日元銀字第1090007856號函檢附鍾月萍於該行帳號0000000
    0000000號帳戶之客戶基本資料、交易明細（109年度核交字
    第1870號卷第第29頁至第33頁）、中國信託商業銀行109 年
    7 月13日中信銀字第109224839163850號函檢附鍾月萍於該
    行帳號000000000000號帳戶之開戶資料、交易明細（109年
    度核交字第1870號卷第第39頁至第43頁）等資料附卷可稽，
    亦堪認定。
　⒊依告訴人蔡正元所述，負責撥打電話向告訴人蔡正元行騙者
    ，即有假冒中華電信人員、警察與檢察官等數名機房人員，
    再依被告張靜枝所述，其負責提款過程，尚有負責與其聯繫
    、提供人頭帳戶存摺與印章之「KK」，由此可知「KK」所屬
    詐欺集團係以集團化之組織對民眾行騙，因而有專門負責撥
    打電話向民眾施詐之機房人員，負責提供金融機構帳戶存摺
    與印章的「KK」，負責持「KK」交付的金融機構帳戶臨櫃提
    款之被告張靜枝，以及其他負責蒐集、購買或租用金融機構
    帳戶之集團成員，足認本案詐欺集團除分工細膩外，成員人
    數亦屬非少，倘若被告張靜枝並非本案詐欺集團成員，而與
    本案詐欺集團其他成員之間，並不具有任何犯意聯絡，衡情
    本案詐欺集團應不可能願意支付相當的對價，委以被告張靜
    枝擔任臨櫃提領詐欺贓款之任務，除徒增本案詐欺集團遭曝
    光而為警查獲之風險外，亦難防免被告張靜枝侵吞詐欺贓款
    之危險，故被告張靜枝辯稱因其信任「KK」而受騙等語，已
    難採信。
　⒋又被告張靜枝原辯稱：我透過臉書搜尋融資公司，找到「KK
    」的ID，加入「KK」男子的LINE聯繫，「KK」表示他是徐媽
    媽互助協會，可以貸放款項，而邀約我於109年4月22日，在
    臺中市大里區中興路與東榮路上的85度C見面，我以為「KK
    」是要跟我見面簽約放款，到抵達的時候，KK告訴我幫忙介
    紹我工作賺外快，這樣說不定就可以不需要跟他借款了。10
    9年4月23日中午12時，我騎機車到臺中市○區○○路00號與KK
    會合，見面後，他就拿一本中國信託商業銀行的存摺與印章
    給我，叫我進去銀行領款等語（見109年度偵字第15431號卷
    第16頁至第18頁、警卷第39頁至第41頁、原審卷第53頁），
    嗣於本院準備程序中改稱：「我純粹要辦理貸款，跟我在LI
    NE的那個人可能覺得我比較好騙，說要介紹我辦理貸款」、
    「（問：你說你辦理貸款，為何後來變成去領錢？）答：跟
    我聯絡的那個人認為我要辦理貸款的程序太複雜，所以他介
    紹我工作，那個工作就是去領錢」等語後（見本院卷第68頁
    至第69頁），又於本院審判期日改口辯稱：「我純粹要辦理
    貸款，臨櫃領錢是不對我承認，我真的認為他（指「KK」）
    會幫我辦，我認為我拿到的錢是他幫我辦理貸款的錢」等語
    （見本院卷第121頁），被告張靜枝就其為辦理貸款而與「K
    K」邀約見面後，「KK」究竟是以可協助介紹工作給被告張
    靜枝賺取外快為由，致未實際貸放款項給被告張靜枝，亦抑
    或以辦理貸款程序太複雜為由，否決被告張靜枝之貸款請求
    ，前後所述，已非一致，且被告張靜枝自警詢、偵查及本院
    準備程序中，始終供稱其雖因申辦貸款而與「KK」見面，但
    「KK」並未協助其申辦貸款，反而是其協助「KK」從事臨櫃
    領款之工作，而其提領的款項與存摺、印章，事後均已交付
    「KK」，「KK」則交付19,000元的報酬等語，足認其臨櫃提
    領的款項，與申辦貸款無關，故其提領後均已交還「KK」，
    而僅取得19,000元的報酬，其嗣後於本院審判期日供稱其臨
    櫃提領的款項，乃其申辦貸款的款項一節，顯與歷次所為供
    述，截然矛盾，更無法解釋既然為其申辦貸款的款項，何以
    其提領後，旋即將之交予「KK」，益證被告張靜枝前揭所辯
    ，均為其臨訟卸責之詞。
　⒌又被告張靜枝為成年人，學歷為高中畢業，已婚，並曾從事
    社區清潔工作一節，此經被告張靜枝供承在卷（見原審卷第
    121頁），足認被告張靜枝具有相當之社會閱歷，應可認識
    金融機構內的款項，涉及個人的財產權益，為免自己在金融
    機構帳戶內的款項，遭有心人士侵吞，一般並無委由他人代
    勞臨櫃領款之需求，而被告張靜枝並不認識鍾月萍，此經被
    告張靜枝供稱：「（問：你是否認識鍾月萍？）答：不認識
    」等語在卷（見本院卷第70頁），當可認識鍾月萍不可能願
    意將其金融機構帳戶的存摺與印章，提供交付予一個與其素
    不相識的陌生人即被告張靜枝，被告張靜枝因而對其使用鍾
    月萍之金融機構帳戶臨櫃提領的款項，應屬犯罪贓款，即難
    諉為不知。尤其依被告張靜枝於警詢、偵查及本院準備程序
    中所辯，其係因瀏覽有關申辦貸款的廣告，而與「KK」聯繫
    ，進而相約見面，然其與「KK」見面後，「KK」卻以各種理
    由推卻有關申辦貸款事宜，反而要求被告張靜枝從事臨櫃領
    款之工作，以被告張靜枝為成年人之社會經驗，本無信任陌
    生人的「KK」之理由，且「KK」明顯以協助申辦貸款為幌子
    ，邀約其出面，顯示「KK」不敢在網路上刊登徵求領款車手
    工作之廣告，被告張靜枝自能察覺「KK」見面後始提出的臨
    櫃領款工作，涉及不法，而無法公開於網路徵才。又依被告
    張靜枝供稱：「我一開始有覺得怪怪的，我也很害怕」（10
    9年度偵字第15431號卷第23頁）、「（問：109年4月23日你
    是否有拿鍾月萍的中國信託及元大銀行帳戶去領錢？）答：
    是一個叫KK的男子拿給我的，他要去領錢‧‧‧我問說這樣去
    幫他領會不會有問題‧‧‧我領出來覺得怪怪的」、「我只是
    覺得心裡怪怪而已，我有問他這樣不會犯法嗎」（109年度
    偵字第19184號卷第23頁至第24頁）等語，依被告張靜枝所
    述，顯示其始終不相信「KK」使用鍾月萍金融機構帳戶的正
    當權源，進而有諸多懷疑，由此可證被告張靜枝應已意識到
    其持不認識之鍾月萍存摺與印章，提領以鍾月萍名義申設之
    金融機構帳戶內的款項，明顯涉及犯罪，而非一般社會認可
    之正常工作，有所認識，其因而感到擔心與害怕，益證被告
    張靜枝為牟取不法報酬，始鋌而走險，基於其與「KK」、「
    KK」所屬詐欺集團其他成員間之犯意聯絡，負責擔任出面臨
    櫃領款之車手工作。　　
　⒍又依被告張靜枝前揭所述，其於109年4月23日先後3次臨櫃領
    款的過程，均是在銀行附近與「KK」見面後，由「KK」交付
    鍾月萍的金融機構帳戶存摺與印章後，再由被告張靜枝進入
    銀行內臨櫃提領款項，並於提領結束後，將其提領的款項與
    存摺、印章在銀行附近的小巷內交還「KK」。是被告張靜枝
    臨櫃款項之前，不僅需與「KK」會面，由「KK」提供金融機
    構帳戶之存摺與印章，被告張靜枝領款結束後，亦需與「KK
    」會面，將其提領的款項轉交「KK」，若非為掩人耳目，為
    何「KK」不自己持鍾月萍之金融機構帳戶存摺與提款卡，進
    行臨櫃領款之行為，而需如此迂迴委託被告張靜枝臨櫃領款
    ？且依上所述，「KK」所屬詐欺集團，尚有機房等其他成員
    ，顯示該詐欺集團人手充足，根本無須增設人手使被告張靜
    枝參與詐欺贓款的提領過程，「KK」所屬詐欺集團係基於形
    成檢警追查金流的障礙，始與被告張靜枝基於共同犯意，由
    被告張靜枝出面分擔提款詐欺贓款，再層轉集團上手之行為
    ，以規避檢警機關的追查，被告張靜枝提領詐欺贓款的車手
    行為，顯有防免集團上手曝光或遭查獲的風險，若非與本案
    詐欺集團其他成員間，具有犯意聯絡，應不可能委以被告張
    靜枝此項任務，益證被告張靜枝前揭所辯不實。
　⒎復衡以現今詐欺集團分工細膩，行事亦相當謹慎，被害人匯
    入款項之金融機構帳戶，雖一時受詐欺集團支配，然在帳戶
    內之款項尚未被提領之前，該金融機構帳戶仍有隨時遭到凍
    結之風險，是詐欺集團派遣前往取款之人，對於詐欺所得能
    否順利得手，至關重要，且因遭檢警查獲或金融機構通報之
    風險甚高，取款者必須隨時觀察環境變化以採取應變措施，
    否則現場如有突發狀況，指揮者不易即時對該取款者下達指
    令，可能導致取款行動功敗垂成，又倘取款者確實毫不知情
    ，則其於提領之後不但可能將款項侵吞，更有可能因當場發
    現自己或其他成員係從事詐欺之違法行為，為求自保而向執
    法單位或金融機構人員舉發，而使詐欺犯行被揭露，此際，
    非但未能成功領得贓款，甚且牽連集團其他成員，是詐欺集
    團斷無可能派遣對詐欺犯行毫無所悉之人，擔任實際至金融
    機構提領款項之角色，必以事前確保取款者將聽從指示完遂
    提領款項之行動，此亦為詐欺集團往往另行派遣負責收款之
    人，並指示上開取款者即時將提領款項交付收款之人之理由
    所在。觀諸被告張靜枝提出有關其與「KK」間的LINE對話紀
    錄翻拍照片，顯示被告張靜枝進入銀行後，「KK」除了會透
    過LINE詢問被告張靜枝的進度，諸如「輪到你了嗎」、「還
    有幾個」等語外（見109年度偵字第15431號卷第62頁、第64
    頁、第68頁），並針對被告張靜枝臨櫃提領數額龐大，難免
    會遭遇銀行行員的關懷提問，而指導被告張靜枝捏造不實的
    謊言，諸如「姪女借錢」、「老公住院」、「老公癌症需要
    龐大醫藥費」、「借高利貸借到被壓垮」、「姪女幫忙」、
    「股東分紅」等（見109年度偵字第15431號卷第62頁、第65
    頁、第67頁），以應付銀行行員的關懷詢問，核與被告張靜
    枝供稱：「KK」有教我，如果遇到銀行行員問話，就說鍾月
    萍是我的姪女，我老公住院，所以我要跟鍾月萍借錢等語相
    符（見109年度偵字第15431號卷第18頁至第19頁）。若非被
    告張靜枝係配合「KK」所屬詐欺集團，負責前往銀行提領款
    項的車手，「KK」應無理由如此嚴密掌控被告張靜枝的提領
    進度，諸如還需排隊多久等細節，都需向「KK」回報之理！
    又倘若被告張靜枝臨櫃提領的款項，來源合法且正當，何以
    不能據實以告，反而要向銀行行員謊稱鍾月萍為其姪女，因
    老公住院向鍾月萍借錢，始使用鍾月萍的金融機構帳戶領款
    等不實內容？另依前所述，告訴人蔡正元受騙匯款至鍾月萍
    申設之中國信託商業銀行帳戶後，被告張靜枝明明可在中國
    信託商業銀行臺中分行，將告訴人蔡正元受騙款項，一次提
    領完畢，若非被告張靜枝與「KK」均明瞭其等所從事者，乃
    車手提領民眾受騙款項之工作，為避免提領金額過於龐大，
    以及滯留同一銀行的時間過長，致形跡可疑，容易遭警盤查
    而查獲的風險，而畏罪心虛，又何需刻意另行前往中國信託
    商業銀行中港分行之不同地點，分次進行提領款項之理！由
    此可證，被告前揭所辯，顯屬推諉卸責之詞，要無可採。以
    被告張靜枝提領過程，完全受「KK」的監控，並且聽從「KK
    」的指示，以完成臨櫃領款的行為，且提領完成後，即時將
    提領款項轉交「KK」，而與一般實務上常見的詐欺集團運作
    模式相同，足見被告張靜枝與「KK」、「KK」所屬集團其他
    成員就「事實」欄所示之加重詐欺取財與洗錢犯行，有所
    認識，並仍分擔提領告訴人蔡正元受騙款項之行為，堪認被
    告張靜枝確有與他人共同遂行加重詐欺取財與洗錢犯行之故
    意。
　⒏綜上所述，本案事證明確，被告張靜枝前揭所辯，並無可採
    ，被告張靜枝上揭加重詐欺取財與洗錢犯行，均堪認定，應
    依法論科。
三、認定被告張靜枝參與犯罪組織所憑證據與理由：
　⒈被告張靜枝於109年4月22日與「KK」會面，「KK」介紹被告
    張靜枝擔任提領款項之工作，被告張靜枝因而先後於①109年
    4月23日午12時24分許，在中國信託商業銀行臺中分行，臨
    櫃提領130萬元，②同日中午12時51分至57分，在元大商業銀
    行臺中分行，臨櫃提領160萬元，③同日13時46分，在中國信
    託商業銀行中港分行，臨櫃提領90萬元，再將其提領的前述
    詐欺贓款連同鍾月萍名義申設之中國信託商業銀行與元大商
    業銀行帳戶之存摺與印章，均繳回予「KK」後，再由「KK」
    交付被告張靜枝19,000元之報酬等情，則經被告張靜枝供承
    在卷（見109年度偵字第15431號卷第15頁至第24頁、警卷第
    33頁至第43頁、109年度偵字第19184號卷第23頁至第24頁）
    ，並有被告張靜枝於109年4月23日12時24分在中國信託商業
    銀行臺中分行臨櫃領款之監視錄影畫面翻拍照片5張（109年
    度偵字第4181號卷第15頁至第17頁）、109年4月23日臨櫃提
    領130萬元之中國信託商業銀行「取款憑條」（109年度偵字
    第4181號卷第14頁）、被告張靜枝於109年4月23日12時51分
    至57分在元大商業銀行臺中分行臨櫃領款之監視錄影畫面翻
    拍照片3張（109年度偵字第15431號卷第31頁至第33頁）、1
    09年4月23日臨櫃提領160萬元之元大銀行「取款憑條」（10
    9年度偵字第15431號卷第41頁）、被告張靜枝於109年4月23
    日13時46分在中國信託商業銀行中港分行臨櫃領款之監視錄
    影畫面翻拍照片3張（警卷第73頁至第75頁）、109年4月23
    日臨櫃提領90萬元之中國信託商業銀行「取款憑條」（警卷
    第71頁）、被告張靜枝透過LINE與「KK」之對話訊息截圖（
    109年度偵字第15431號卷第47頁至第72頁）、元大商業銀行
    109年7月16日元銀字第1090007856號函檢附鍾月萍於該行帳
    號00000000000000號帳戶之客戶基本資料、交易明細（109
    年度核交字第1870號卷第第29頁至第33頁）、中國信託商業
    銀行109 年7 月13日中信銀字第109224839163850號函檢附
    鍾月萍於該行帳號000000000000號帳戶之開戶資料、交易明
    細（109年度核交字第1870號卷第第39頁至第43頁）等資料
    附卷可稽，是被告張靜枝客觀上有從事車手之行為，即堪認
    定。
　⒉被告張靜枝前述提領的款項，乃告訴人蔡正元遭本案詐欺集
    團施以詐術而受騙匯款之款項，則有告訴人蔡正元之國泰世
    華銀行、元大銀行帳戶存摺封面影本、告訴人蔡正元報案之
    受理各類案件紀錄錶、受理刑事案件報案三聯單、內政部警
    政署反詐騙諮詢專線紀錄表、受理詐騙帳戶通報警示簡便格
    式表、金融機構聯防機制通報單各1份在卷可證（見警卷第7
    7頁、第117頁、第119頁、第121頁至第123頁、第125頁至第
    129頁、第131頁）。再觀諸被告張靜枝提出有關其與「KK」
    間的LINE對話紀錄翻拍照片，顯示被告張靜枝進入銀行後，
    「KK」除了會透過LINE詢問被告張靜枝的進度，諸如「輪到
    你了嗎」、「還有幾個」等語外（見109年度偵字第15431號
    卷第62頁、第64頁、第68頁），並針對被告張靜枝臨櫃提領
    數額龐大，難免會遭遇銀行行員的關懷提問，而指導被告張
    靜枝捏造不實的謊言，諸如「姪女借錢」、「老公住院」、
    「老公癌症需要龐大醫藥費」、「借高利貸借到被壓垮」、
    「姪女幫忙」、「股東分紅」等（見109年度偵字第15431號
    卷第62頁、第65頁、第67頁），以應付銀行行員的關懷詢問
    ，核與被告張靜枝供稱：「KK」有教我，如果遇到銀行行員
    問話，就說鍾月萍是我的姪女，我老公住院，所以我要跟鍾
    月萍借錢等語相符（見109年度偵字第15431號卷第18頁至第
    19頁）。以被告張靜枝前往銀行臨櫃提款時，有關排隊情形
    ，均需向「KK」回報，且被告張靜枝就臨櫃領款過程，面對
    銀行行員的關懷詢問，配合「KK」的指示，捏造鍾月萍為其
    姪女，因老公住院向鍾月萍借錢，始使用鍾月萍的金融機構
    帳戶領款等不實內容，予以應付，堪認被告張靜枝同意擔任
    本案詐欺集團之車手工作，始如此配合「KK」的指示。且被
    告張靜枝明明可在中國信託商業銀行臺中分行，將告訴人蔡
    正元受騙款項，一次提領完畢，卻因擔心其從事提領民眾受
    騙款項之車手工作，如一次提領龐大金額，可能招致銀行行
    員的懷疑，甚至因滯留在同一銀行的時間過長，而形跡可疑
    ，易遭警盤查而查獲的風險，因而刻意另行前往中國信託商
    業銀行中港分行之不同地點，分次進行提領告訴人蔡正元之
    受騙款項，益證被告張靜枝係基於參與本案詐欺集團之犯罪
    組織，始出面擔任提領民眾受騙款項之車手工作。
　⒊「衡諸現今電信詐欺集團犯罪組織之犯罪手法，自招募成員
    、收購人頭帳戶或行動電話門號、撥打電話或在網路實行詐
    騙，乃至指定被害人匯款、再自人頭帳戶提領款項等各項環
    節，分工細緻，非賴群體合作不能完成，而『寶馬』就收取銀
    行帳戶存摺之簡單工作，尚需招募不相識之被告完成，能否
    謂『寶馬』會1 人獨力承擔其餘犯罪行為，即非無疑」（最高
    法院110年度臺上字第722號刑事判決意旨參照）。是依本案
    犯罪手法，需有負責尋覓與收購人頭帳戶即鍾月萍如附表所
    示銀行帳戶之成員，負責撥打電話向告訴人蔡正元施用詐術
    之機房成員，負責提領民眾受騙款項之成員，負責監控被告
    張靜枝臨櫃提領進度並向被告張靜枝取回所提領贓款之成員
    ，足見本案犯罪手段，分工細緻，非賴群體合作不能完成，
    而「KK」就持人頭帳戶存摺與印章提領民眾受騙款項之簡單
    工作，尚需委由不相識之被告張靜枝完成，凸顯「KK」無法
    獨力完成「事實」欄所載的犯罪行為，故被告張靜枝加入
    之本案詐欺集團，其成員至少有3人以上，亦堪認定。
　⒋綜上所述，本案事證明確，被告張靜枝否認知悉所提領款項
    為民眾受騙款項，而否認參與犯罪組織之辯解，尚無可採，
    被告張靜枝上揭參與犯罪組織之犯行，洵堪認定，應依法論
    科。　
四、認定被告鍾月萍幫助詐欺取財與幫助洗錢犯罪事實所憑證據
    與理由：
　　訊據被告鍾月萍固不否認曾於109 年4 月6日13時許，在臺
    中市○○區○○○路000號麥當勞門口，將其向中國信託商業銀行
    惠中分行、元大商業銀行復興分行申辦如附表所示帳戶之存
    摺、提款卡（含密碼）與印章，提供交付予「羅文鴻」，以
    及告訴人蔡正元、陳璟烯分別受騙而匯款400萬元、10萬元
    至其提供之中國信託商業銀行與元大商業銀行帳戶等事實，
    惟矢口否認有何幫助詐欺取財與洗錢之犯行，辯稱：我因要
    辦理貸款而與「羅文鴻」聯繫，我是依「羅文鴻」的要求，
    提供交付上開帳戶之存摺、印章與提款卡，後來中國信託商
    業銀行行員打電話詢問我有無請家人提款，我才驚覺帳戶可
    能被詐欺集團利用，便趕快去辦理掛失，元大商業銀行也凍
    結告訴人陳璟烯受騙的10萬元款項，我沒有幫助他人犯罪的
    意思云云。惟查：
　⒈被告鍾月萍申設如附表所示之中國信託商業銀行惠中分行帳
    戶之存摺、提款卡（含密碼）與印章，以及元大商業銀行復
    興分行帳戶之存摺、提款卡（含密碼）與印章，於109 年4 
    月6日13時許，在臺中市○○區○○○路000號麥當勞門口，提供
    交付予「羅文鴻」一節，業據被告鍾月萍供承在卷（見警卷
    第7頁、109年度核交字第18701號卷第26頁、109年度偵字第
    31919號卷第34頁至第35頁、109年度偵字第19184號卷第21
    頁、原審卷第53頁至第54頁、第119頁、本院卷第88頁），
    並有元大商業銀行109年7月16日元銀字第1090007856號函檢
    附鍾月萍於該行帳號00000000000000號帳戶之客戶基本資料
    、交易明細（109年度核交字第1870號卷第第29頁至第33頁
    ）、中國信託商業銀行109 年7 月13日中信銀字第10922483
    9163850號函檢附鍾月萍於該行帳號000000000000號帳戶之
    開戶資料、交易明細（109年度核交字第1870號卷第第39頁
    至第43頁）在卷可稽，而堪認定。
　⒉告訴人蔡正元、陳璟烯等2 人分別於「事實」欄至所載之
    時間，遭「羅文鴻」所屬詐欺集團分別施以「事實」欄至
    所示之詐術，致使告訴人蔡正元、陳璟烯等2 人均因而陷於
    錯誤，各自將「事實」欄至所載之款項，轉帳或匯入被告
    鍾月萍名義申設如附表所示之中國信託商業銀行與元大商業
    銀行帳戶等過程，則經告訴人蔡正元於警詢、偵查中（109
    年度偵字第15431號卷第27頁至第29頁、109年度偵字第4181
    號卷第12頁）、告訴人陳璟烯於警詢中（109年度偵字第319
    19號卷第51頁至第54頁）證述綦詳，並有被告鍾月萍申設之
    中國信託商業銀行帳戶之開戶資料、交易明細（警卷第53頁
    至第57頁）、告訴人蔡正元之國泰世華銀行、元大銀行帳戶
    存摺封面影本（警卷第77頁）、告訴人蔡正元報案之受理各
    類案件紀錄錶、受理刑事案件報案三聯單、內政部警政署反
    詐騙諮詢專線紀錄表、受理詐騙帳戶通報警示簡便格式表、
    金融機構聯防機制通報單（警卷第117頁、第119頁、第121
    頁至第123頁、第125頁至第129頁、第131頁）、元大商業銀
    行109年7月16日元銀字第1090007856號函檢附被告鍾月萍於
    該行帳號00000000000000號帳戶之客戶基本資料、交易明細
    （109年度核交字第1870號卷第第29頁至第33頁）、中國信
    託商業銀行109 年7 月13日中信銀字第109224839163850號
    函檢附被告鍾月萍於該行帳號000000000000號帳戶之開戶資
    料、交易明細、相關申請設定時間明細（含掛失申請）（10
    9年度核交字第1870號卷第第39頁至第43頁）、告訴人陳璟
    烯遭詐欺轉帳一覽表（109年度偵字第31919號卷第31頁）、
    被告鍾月萍之元大商業銀行帳戶之客戶基本資料、交易明細
    （109年度偵字第31919號卷第59頁至第61頁）、告訴人陳璟
    烯報案之內政部警政署反詐騙諮詢專線紀錄表（109年度偵
    字第31919號卷第107頁）、告訴人陳璟烯提出之轉帳交易明
    細畫面翻拍照片)、LINE群組之記事本內容、對話畫面截圖
    （含立約書之截圖）（109年度偵字第31919號卷第97頁、第
    101頁至第105頁）等資料附卷可憑，足認告訴人蔡正元、陳
    璟烯等2 人指訴其等2人均因遭詐騙而分別將「事實」欄至
    所載之款項，轉帳或匯入附表所示被告鍾月萍名義申設之
    中國信託商業銀行與元大商業銀行帳戶等節，確屬實情。而
    依同案被告張靜枝之供述情節（見109年度偵字第15431號卷
    第15頁至第24頁、警卷第33頁至第43頁、109年度偵字第191
    84號卷第23頁至第24頁），以及中國信託商業銀行109 年7 
    月13日中信銀字第109224839163850號函檢附被告鍾月萍於
    該行申設帳戶之交易明細（109年度核交字第1870號卷第第3
    9頁至第43頁）、元大商業銀行109年7月16日元銀字第10900
    07856號函檢附鍾月萍於該行帳號00000000000000號帳戶之
    客戶基本資料、交易明細（109年度核交字第1870號卷第第2
    9頁至第33頁），顯示告訴人蔡正元受騙匯入被告鍾月萍名
    義申設之中國信託商業銀行帳戶的400萬元款項，除於匯款
    當日即遭同案被告張靜枝從上開中國信託商業銀行帳戶提領
    130萬元、90萬元外，更於匯款當日經詐欺集團成員操作網
    路銀行轉帳989,000元、711,000元至鍾月萍申設如附表所示
    元大商業銀行帳戶後，再由同案被告張靜枝於同日中午12時
    51分至57分許，在元大商業銀行臺中分行臨櫃提領160萬元
    ，堪認被告鍾月萍申請開立如附表所示之中國信商業銀行與
    元大商業銀行帳戶，均已遭「羅文鴻」及其所屬詐欺集團成
    員用以充作向告訴人蔡正元、陳璟烯等5 人詐騙之匯款帳戶
    ，藉以掩飾「羅文鴻」與其所屬詐欺集團之詐欺犯罪所得去
    向及所在，亦堪認定。
　⒊金融機構帳戶事關個人財產權益之保障，具專屬性及私密性
    ，一般而言僅本人始能使用，縱偶有特殊情況須將帳戶供他
    人使用，亦必係與該借用之人具相當信賴關係，並確實瞭解
    其用途，而無任意提供予素不相識之他人使用之理。是如未
    確認對方之真實姓名、年籍等身分資料，並確保可掌控該帳
    戶，衡情一般人皆不會將個人金融帳戶之存摺、提款卡（含
    密碼）、印章交付予不相識之人。況詐騙者利用人頭帳戶作
    為取得詐欺款項及洗錢之工具，屢見不鮮，並經報章媒體多
    所披露，乃一般具有通常智識及社會經驗之人所得知悉。經
    查，被告鍾月萍於行為時為34歲之成年人，教育程度為國中
    畢業，此有被告鍾月萍之個人戶籍資料查詢結果1份在卷可
    參（見原審卷第21頁），被告鍾月萍並自陳曾從事清潔工之
    工作（見109年度偵字第19184號 卷第22頁），可見其乃具
    有一定智識程度與社會經驗之人，故其對於詐騙者常以上開
    方式獲取詐欺款項，應當有一定認識。
　⒋被告鍾月萍雖辯稱其係為辦理貸款始提供交付如附表所示銀
    行帳戶給「羅文鴻」等語，然此部分未見其提出其與「羅文
    鴻」間之對話紀錄，則其此部分所辯是否屬實，已難遽信。
    審以被告鍾月萍在不知道「羅文鴻」之真實姓名、年籍等身
    分資料之情況下，便率爾提供本案2 個帳戶之存摺、提款卡
    （密碼）與印章，亦未約定或確保取回該等帳戶之方式，足
    見其可預見交出後即已無法掌控該等帳戶，而可能遭他人利
    用，卻仍輕易交付。再參諸被告鍾月萍雖陳稱：我在109 年
    4月23日下午4 時30分接獲中國信託銀行行員電話，稱有一
    名女子提領我帳戶內款項，我就跟行員說我不認識該人，錢
    也不是我領的，行員就叫我去警局報案；我在109 年4月24
    日去派出所報案時候，警員就說本案2 個帳戶已經被列為警
    示帳戶等語（見警卷第7 頁）。惟依中國信託銀行函文所附
    資料所示，匯入被告鍾月萍本案中國信託帳戶內之款項，於
    109 年4 月23日15時28分即已遭人提領或轉帳一空，餘額僅
    剩下45元，且被告鍾月萍當日係「自行」致電中國信託銀行
    24小時服務專線申請掛失（見109年度核交字第1870號卷第3
    9頁、第43頁）。由上可見，被告鍾月萍係於本案中國信託
    帳戶款項均已提領或轉帳完畢，方去電申請掛失。
　⒌又被告鍾月萍既已於109 年4 月23日知悉其交付「羅文鴻」
    如附表所示中國信託商業帳戶有不明款項匯入且遭人提領之
    異常狀況，並申請掛失，衡情其理應立刻致電元大銀行，一
    併掛失其本案交出之該行帳戶或報警。然而，被告鍾月萍卻
    遲至翌（24）日始去電通知元大銀行客服中心掛失存摺及暫
    時掛失金融卡，此業據元大銀行函覆在卷（見109年度核交
    字第1870號卷第29頁）。參以告訴人蔡正元匯入本案中國信
    託銀行帳戶中之989,000元、711,000元（合計170 萬元）係
    於109 年4 月23日12時46分、48分，經「KK」透過網路銀行
    轉帳至被告鍾月萍名義申設如附表所示之元大商業銀行帳戶
    ，嗣於12時51分至57分由被告張靜枝臨櫃提領160 萬元，及
    不詳之人於17時15分至18分陸續以提款卡提領完畢，又告訴
    人陳璟烯於翌（24）日11時13分匯入10萬元後，該帳戶嗣於
    11時31分經通報列為警示帳戶，有該2 銀行帳戶交易明細、
    金融機構聯防機制通報單在卷可考（見109年度核交字1870
    號卷第33頁、第39頁、警卷第131 頁），足認被告鍾月萍係
    待告訴人蔡正元遭騙款項轉匯至本案元大銀行帳戶並經提領
    一空，且經通報列為警示帳戶之後，始致電元大銀行申請掛
    失。由此可證，被告鍾月萍可預見將其向中國信託商業銀行
    、元大商業銀行申設如附表所示之帳戶存、提款卡（含密碼
    ）、印章提供交付予其完全不認識的「羅文鴻」，可能遭「
    羅文鴻」或其所屬集團之其他成員，用以充作收受贓款之匯
    款工具，藉以掩飾詐欺犯行不易遭人追查，併掩飾、隱匿犯
    罪所得之去向與所在，卻仍將前述2個帳戶提供交付予「羅
    文鴻」。雖無證據證明被告鍾月萍提供交付如附表所示銀行
    帳戶時，即已知悉「羅文鴻」與其同夥所為之犯罪態樣（按
    有可能係供詐欺、或擄車勒贖之用），然其就「羅文鴻」嗣
    後夥同他人將其提供之上開銀行帳戶供作詐欺取財之匯款帳
    戶，並藉以方便取得贓款，並掩飾自身犯罪所得之用，自有
    預見之可能，且不違反被告鍾月萍之本意，被告自有幫助「
    羅文鴻」犯詐欺取財罪與幫助洗錢之未必故意，要屬無疑。
　⒍綜上所述，本案事證明確，被告鍾月萍前揭所辯，並無可採
    ，被告鍾月萍上揭幫助詐欺與幫助洗錢之犯行，均堪認定，
    應依法論科。
五、論罪科刑：
　㈠被告張靜枝部分：
　⒈按洗錢防制法於第2條明定洗錢行為之態樣，並於第14條、第
    15條規定其罰則，俾防範犯罪行為人藉製造資金流動軌跡斷
    點之手段，去化不法利得與犯罪間之聯結，漂白不法利得。
    洗錢行為旨在掩飾、隱匿犯罪及因而獲取之財產利益，自係
    以犯罪之不法所得為標的，雖須先獲取犯罪不法利得，然後
    始有洗錢可言，惟財產犯罪行為人利用人頭帳戶收取犯罪所
    得之情形，於被害人將款項匯入人頭帳戶之際，非但財產犯
    罪於焉完成，並因該款項進入形式上與犯罪行為人毫無關聯
    之人頭帳戶，以致於自資金移動軌跡觀之，難以查知係該犯
    罪之不法所得，即已形成金流斷點，發揮去化其與前置犯罪
    間聯結之作用，而此不啻為洗錢防制法，為實現其防阻不法
    利得誘發、滋養犯罪之規範目的，所處罰之洗錢行為。從而
    利用人頭帳戶獲取犯罪所得，於款項匯入人頭帳戶之際，非
    但完成侵害被害人個人財產法益之詐欺取財行為，同時並完
    成侵害上開國家社會法益之洗錢行為，造成詐欺取財行為最
    後階段與洗錢行為二者局部重合，二罪侵害之法益不同，偏
    論其一，均為評價不足，自應依一行為觸犯數罪名之想像競
    合犯，從一重處斷（最高法院109年度臺上字第1269號號刑
    事判決意旨參照）。
　⒉依被告張靜枝所述，可知本案詐欺集團，除有被告張靜枝擔
    任車手成員外，尚有負責監控被告張靜枝並向被告張靜枝收
    取贓款之「KK」成員，以及另有其他負責向告訴人蔡正元詐
    取財物之機房成員，而依告訴人蔡正元陳述其受騙經過，則
    顯示機房成員非僅只一名，足認本案詐欺集團具有內部分工
    結構，且係以獲取犯罪不法利益為目的而具有牟利性，犯罪
    行為並持續相當的時間而具有持續性，自屬3 人以上以實施
    詐術為手段所組成具有持續性及牟利性之有結構性組織。又
    刑法第339 條之4 第1 項之加重詐欺取財罪，法定本刑為1 
    年以上7 年以下有期徒刑之罪，屬洗錢防制法第3 條第1 款
    所規定之特定犯罪。告訴人蔡正元因陷於錯誤，而將款項轉
    帳至鍾月萍名義申辦之中國信託商業銀行帳戶之際，參照前
    揭說明，非但完成侵害被害人個人財產法益之詐欺取財行為
    ，同時並完成侵害上開國家社會法益之洗錢行為。是核被告
    張靜枝所為，係犯組織犯罪防制條例第3 條第1 項後段之參
    與犯罪組織罪、刑法第339 條之4 第1 項第2 款之三人以上
    共同詐欺取財罪、洗錢防制法第14條第1 項之一般洗錢罪。
　⒊本案詐欺集團於「事實」欄所載之時間，向告訴人蔡正元施
    用詐術時，曾有冒用警察與檢察官等公務員名義而存有刑法
    第339 條之4第1 項第1 款之情形。然考量詐欺方式本有多
    樣，被告張靜枝既未實際參與撥打電話施詐之部分行為，而
    僅負責持人頭帳戶之存摺與印章至銀行臨櫃辦理提款，再將
    領得款項轉交「KK」，被告張靜枝雖就其持他人之金融機構
    存摺與印章提領款項，應係他人受騙款項乙事，有所認識，
    惟能否以此即認被告張靜枝對於「KK」所屬詐欺集團之機房
    成員，係以冒用政府機關或公務員名義為詐欺手段，對告訴
    人蔡正元行騙，容有疑義，且依本案卷證亦無法證明被告張
    靜枝有於事前參與詐騙手法之謀議，自難遽認被告張靜枝知
    悉或可得預見其所屬詐欺集團係以何方式對告訴人蔡正元施
    行詐術以詐得款項，故尚不得以刑法第339 條之4 第1 項第
    1 款詐欺取財罪相繩，併此敘明。
　⒋告訴人蔡正元於「事實」欄所示之時間遭本案詐欺集團成員
    施以詐術，致其基於單一受詐騙事由而接連轉帳或匯款至附
    表所示之鍾月萍名義申設之中國信託商業銀行帳戶內，乃本
    案詐欺集團與被告張靜枝基於同一犯意及利用同一機會所為
    ，各行為之獨立性極為薄弱，而被告張靜枝就「事實」欄
    所示之加重詐欺取財與洗錢犯行，對同一告訴人蔡正元遭詐
    欺後，雖有分多次提領情形，因係於密接之時、地為之，且
    就告訴人蔡正元而言，其各次犯罪目的同一，且侵害同一法
    益，各行為之獨立性極為薄弱，依一般社會健全觀念，在時
    間差距上，難以強行分開，在刑法評價上，以視為數個舉動
    之接續施行，合為包括之一行為予以評價，較為合理，應論
    以接續犯一罪。
　⒌被告張靜枝就「事實」欄所示之加重詐欺取財與洗錢等犯行
    ，與「KK」、本案詐欺集團其他姓名年籍均不詳之成年成員
    間，具有犯意之聯絡與行為之分擔，應論以共同正犯。
　⒍按行為人於參與犯罪組織之繼續中，先後加重詐欺數人財物
    ，因行為人僅為一參與組織行為，侵害一社會法益，應僅就
    首次犯行論以參與犯罪組織罪及加重詐欺罪之想像競合犯，
    而其後之犯行，乃為其參與組織之繼續行為，為避免重複評
    價，當無從將一參與犯罪組織行為割裂再另論一參與犯罪組
    織罪，而與其後所犯加重詐欺罪從一重論處之餘地（最高法
    院108 年度臺上字第783 號刑事判決意旨參照）。本案
　　詐欺集團為順利詐取財物，並掩飾犯罪所得之去向與所在，
    而使用附表所示之鍾月萍名義申設之中國信託商業銀行帳戶
    與元大商業銀行帳戶為匯款工具，足認被告張靜枝所犯如「
    事實」欄所載之加重詐欺與洗錢犯行，二行為間具有局部
    之同一性，故被告張靜枝自加入本案詐欺集團之犯罪組織日
    起所犯之參與犯罪組織罪，與其後來所實施如「事實」欄
    所載之加重詐欺取財、洗錢等行為，均具有局部之同一性，
    乃一行為觸犯數罪名，為想像競合犯，應從一重之加重詐欺
    取財罪處斷。
  ㈡被告鍾月萍部分：
  ⒈按刑法上之幫助犯，係對於犯罪與正犯有共同之認識，而以
    幫助之意思，對於正犯資以助力，而未參與實施犯罪之行為
    者而言；是以，如未參與實施犯罪構成要件之行為，且係出
    於幫助之意思提供助力，即屬幫助犯，而非共同正犯。被告
    鍾月萍雖提供附表所示中國信託商業銀行與元大商業銀行帳
    戶供「羅文鴻」與其同夥犯詐欺取財與洗錢犯罪使用，然被
    告鍾月萍並未參與實施詐術或洗錢之行為，亦無證據證明被
    告鍾月萍參與實施詐欺取財或洗錢犯行之構成要件行為，是
    被告鍾月萍提供附表所示銀行帳戶之行為，僅係對於「羅文
    鴻」與其同夥共同為詐欺取財與洗錢犯罪之實行有所助益，
    而屬參與詐欺取財與洗錢構成要件以外之行為，自應論以幫
    助犯，而非共同正犯。是核被告所為，係犯刑法第30條第1 
    項前段、第339 條第1 項之幫助詐欺取財罪，以及刑法第30
    條第1 項前段、洗錢防制法第14條第1 項之幫助洗錢罪。
  ⒉雖本案詐欺集團有3人以上，已如前述，且就「事實」欄所
    為之詐欺犯行，有冒用警察或檢察官行騙之情形（如「事實
    」欄所載），因而致告訴人蔡正元受騙匯款，而合於刑法
    第339 條之4 第1 項第1 款、第2款之情形，以及本案詐欺
    集團就「事實」欄所為之詐欺犯行，尚有透過網路刊登不
    實廣告之方式，向不特定民眾實行詐術，致告訴人陳璟烯因
    而受騙匯款（如「事實」欄所載），而存有刑法第339 條
    之4 第1 項第2款、第3 款之情形。惟按幫助犯之成立，主
    觀上行為人須有幫助故意，客觀上須有幫助行為，又幫助犯
    係從屬於正犯而成立，並無獨立性，故幫助犯須對正犯之犯
    罪事實，具有共同認識而加以助力，始能成立，其所應負責
    任，亦以與正犯有同一認識之事實為限，若正犯所犯之事實
    ，超過其共同認識之範圍時，則幫助者事前既不知情，自不
    負責；從犯對正犯行為所認識之內容，如與正犯所發生之事
    實不一致時，應僅就其所認識之範圍負責。查被告鍾月萍將
    附表所示銀行帳戶之存摺、提款卡（含密碼）、印章，提供
    予「羅文鴻」，雖可認知「羅文鴻」可能夥同他人以一般民
    眾為詐欺取財對象，並以其所提供的帳戶作為轉帳匯款使用
    ，惟依卷內資料，並無證據可以證明被告鍾月萍提供上開銀
    行帳戶時，已認識其提供之上開銀行帳戶，將會由成員三人
    以上的犯罪組織持以使用，且施用詐術之方式，係以冒用公
    務員名義或以網路向公眾散布不實訊息之方式為之，則依「
    所知輕於所犯，從其所知」之法理，雖被告鍾月萍幫助之正
    犯即「羅文鴻」與其所屬詐欺集團成員，就「事實」欄、
    所示犯行，可能構成刑法第339 條之4 第1 項第1 款、第2
    款規定或同法第339條之4第1項第2款、第3款之加重詐欺取
    財罪，被告鍾月萍所為仍應僅論以刑法第30條第1 項前段、
    第339 條第1項之詐欺取財罪的幫助犯。公訴意旨認被告鍾
    月萍所為係構成刑法第30條第1 項前段、第339 條之4第1 
    項第3 款之幫助3 人以上共同犯詐欺取財罪，固有未合，惟
    因告訴人蔡正元遭他人施以「事實」欄所載之詐術，而受
    騙匯款至被告鍾月萍所提供如附表所示之銀行帳戶的社會基
    本事實同一，原審及本院審理時均已諭知被告鍾月萍可能涉
    犯的法條為刑法第30條第1項、第399條第1項之幫助詐欺取
    財罪，而無礙被告鍾月萍防禦權之行使，爰依法變更起訴法
    條。
  ⒊查本案被告鍾月萍係於109 年4 月6日13時許，在臺中市○○區
    ○○○路000號麥當勞門口，同時將附表所示之2家金融機構帳
    戶之存摺、提款卡（含密碼）、印章提供交付予「羅文鴻」
    與其同夥使用，則被告鍾月萍以交付附表所示銀行帳戶之一
    行為，雖使該「羅文鴻」與其同夥為「事實」欄至所載共
    計2 次詐欺取財，分別侵害告訴人蔡正元、陳璟烯等2 人之
    財產法益，且同時幫助正犯掩飾詐欺所得之來源、去向，製
    造金流斷點，因被告鍾月萍之幫助詐欺行為與幫助洗錢的行
    為，僅有一個，乃一行為觸犯數罪名之想像競合犯，應從一
    重之幫助洗錢罪處斷。
  ⒋起訴意旨雖漏未就「事實」欄有關告訴人蔡正元部分，論以
    被告鍾月萍幫助洗錢罪，以及漏未就「事實」欄有關被告
    鍾月萍幫助他人對告訴人陳璟烯詐欺取財與洗錢部分，一併
    提起公訴，然該部分與本案經起訴且論罪科刑有關幫助對告
    訴人蔡正元詐欺取財部分，具有想像競合犯之裁判上一罪關
    係，自均為起訴效力所及，且有關對告訴人陳璟烯犯幫助詐
    欺取財部分，業經臺灣臺中地方檢察署以109年度偵字第319
    19號移送併辦（見原審卷第73頁至第74頁），本院自得均併
    予審理。又原審與本院均已告知被告相關洗錢罪名，而無礙
    其防禦權之行使，附此敘明。
  ⒌被告鍾月萍係幫助犯，爰依刑法第30條第2 項之規定，按正
    犯之刑減輕之。
六、撤銷改判：
　㈠被告張靜枝部分：
　⒈撤銷改判之理由：
　　原判決認被告張靜枝涉犯詐欺取財與洗錢犯行，均罪證明確
    ，予以論科，固非無見。惟查：⑴本案「KK」所屬詐欺集團
    ，乃3 人以上以實施詐術為手段所組成具有持續性及牟利性
    之有結構性之犯罪組織，業已認明如前，被告張靜枝加入本
    案詐欺集團擔任車手，應成立組織犯罪防制條例第3條第1項
    後段之參與犯罪組罪，原判決以卷內無客觀事證足證本案詐
    欺集團係由3人以上組成之詐欺集團，而就被告張靜枝被訴
    參與犯罪組織之犯行不另為無罪諭知，自有未合。⑵被告張
    靜枝加入擔任車手之詐欺集團，即有3人以上，被告張靜枝
    從事車手之提領款項行為，應成立刑法第339 條之4 第1 項
    第2 款之三人以上共同詐欺取財罪，原判決論以被告張靜枝
    刑法第339條第1項之普通詐欺取財罪，亦有未合。被告張靜
    枝以前詞否認犯罪為由，而提起上訴，固無理由。但原判決
    既有前述可議之處，自應由本院將原判決關於被告張靜枝部
    分予以撤銷改判。本案就有關被告張靜枝部分，雖僅被告張
    靜枝提起上訴，然原判決既有適用法條不當而撤銷之情形，
    本院因而撤銷改判，依刑事訴訟法第370條第1項但書之規定
    ，自無不利益變更禁止原則之適用，併此敘明。
  ⒉量刑：
　　本院審酌近年來詐欺案件頻傳，行騙手段日趨集團化、組織
    化、態樣繁多且分工細膩，每每造成廣大民眾受騙，損失慘
    重，以被告張靜枝自承曾從事清潔工作維生，足認其具有從
    事正當工作謀生之能力，竟不思正途賺取所需，僅因貪圖可
    輕鬆得手之不法利益，因而加入本案詐欺集團之犯罪組織，
    擔任負責提領詐欺贓款的車手工作，與其他詐欺集團成員分
    工合作，遂行詐欺集團之犯罪計畫，造成告訴人蔡正元受有
    高達400萬的財物損失，且使同集團之其他不法份子得以隱
    匿真實身分及犯罪所得去向，減少遭查獲之風險，助長犯罪
    猖獗，破壞社會秩序及社會成員間之互信基礎，行為實無可
    取，惟念及被告張靜枝除因侵占案件經法院判處有期徒刑3
    月之紀錄（不構成累犯）外，即無其他犯罪經法院判刑之紀
    錄，有臺灣高等法院被告前案紀錄表1 份在卷可佐（見本院
    卷第45頁至第46頁），足認被告張靜枝素行尚可，而被告張
    靜枝於本案詐欺集團內係負責提領款項並轉交贓款予上級，
    非屬集團內之領導首腦或核心人物，僅係被動聽命遵循指示
    ，層級非高之參與情形，並斟酌被告張靜枝之犯罪動機、犯
    罪手段和平、被告張靜枝加入本案詐欺集團的期間非長、擔
    任車手之參與情節、告訴人蔡正元所受損害情形、被告張靜
    枝始終否認犯行，未見悔意，曾未與告訴人蔡正元成立和解
    、調解或賠償，以及被告張靜枝於原審自陳學歷為高中畢業
    ，已婚，從事社區清潔工作之智識程度與家庭經濟狀況（見
    原審卷第121頁）等一切情狀，爰量處如主文第2項所示之刑
    。
　⒊沒收：
　　①按犯罪所得，屬於犯罪行為人者，沒收之；前2 項之沒收
      ，於全部或一部不能沒收或不宜執行沒收時，追徵其價額
      ，刑法第38條之1 第1 項前段、第3 項分別定有明文。被
      告張靜枝加入本案詐欺集團擔任車手從事提領告訴人蔡正
      元受騙款項，而獲得19,000元之報酬，此經被告供承在卷
      （見警卷第39頁、109年度偵字第15431號卷第21頁、109
      年度偵字第19184號卷第24頁、原審卷第53頁），該19,00
      0元之報酬，乃被告張靜枝為本案犯行之犯罪所得，雖未
      扣案，仍應依上開規定宣告沒收，並於全部或一部不能沒
      收或不宜執行沒收時，追徵其價額。
　　②洗錢防制法第18條第1項之規定，固採義務沒收主義，然仍
      應有刑法第38條之2 第2 項規定的適用。查被告張靜枝所
      犯如「事實」欄所示之洗錢罪，其所為移轉、掩飾之財
      物即380萬元（計算式＝130萬元＋160萬元＋90萬元）
　　　，原應依洗錢防制法第18條第1 項沒收之，然上該洗錢標
      的金額，除前述被告張靜枝實際取得的報酬19,000 元外
      ，均經被告張靜枝轉交予本案詐欺集團之其他成員即「KK
      」，被告張靜枝對之既無處分權限，又未再實際管領之，
      仍否對其加以宣告沒收，非無疑義。縱認洗錢防制法第18
      條第1 項之規定，並不限於犯罪行為人所有，始得沒收，
      然本院審酌被告張靜枝僅係擔任提領贓款的車手，聽命於
      管理階層之指揮命令，屬於本案詐欺集團組織的邊緣角色
      ，其本次犯行獲得的報酬19,000 元，僅為提領款項中之
      極其少數，其餘部分均已上繳予本案詐欺集團的成員，如
      就其移轉、掩飾的全部財物即包含其已上繳之款項，對被
      告張靜枝宣告沒收，顯與被告張靜枝參與本案犯罪之實際
      所得，不成比例，而屬過苛。又依被告張靜枝於原審所述
      ，其學歷為高中畢業，並從事清潔工作之家庭生活狀況（
      見原審卷第121頁），顯示被告張靜枝學歷非高，所從事
      者，又為勞動工作，經濟狀況已屬不佳，是否有能力負擔
      其所提領與移轉的380萬元款項，誠有可疑，故本院審酌
      被告張靜枝的犯案情節、犯罪所得不高、家庭經濟狀況不
      佳，認對被告張靜枝就19,000元犯罪所得以外的金額，諭
      知沒收或追徵，有過苛之虞，依刑法第38條之2 第2 項規
      定，認無宣告沒收與追徵之必要。
　  ⒋不予宣告強制工作的理由：
　　　被告張靜枝參與本案詐欺集團所為如「事實」欄所示之
      犯行，雖得依組織犯罪防制條例第3 條第3 項一併宣告強
      制工作，但衡以被告張靜枝除前述侵占案件經法院判刑之
      紀錄外，即無其財產犯罪經法院判刑之紀錄，已如前述，
      難認被張靜枝告有犯罪的習慣。被告張靜枝自109年4月22
      日加入本案詐欺集團之犯罪組織起，至109年4月23日參與
      如附表所示提領告訴人蔡正元受騙款項時止，僅有短短2
      日，參與期間尚屬短暫。又被告張靜枝為聽命管理階層指
      示，負責提領受騙款項之車手，居於犯罪組織之下層與邊
      緣地位，其參與犯罪組織後所為之加重詐欺取財與洗錢犯
      行，被害人僅有告訴人蔡正元1 位，犯罪情節難認嚴重。
      另依被告張靜枝於原審中所述，其原從事清潔工作維生，
      足認被告張靜枝無遊蕩或懶惰成習之情形。且從被告張靜
      枝行為表現之嚴重性、危險性，均尚未達於無可容忍之程
      度，經由本次偵查與審判程序，已可使其記取教訓，並達
      矯治之目的，而未達須以保安處分預防矯治之程度而有施
      以強制工作之必要，併斟酌憲法第8 條人民身體自由之保
      障及第23條比例原則，爰裁量不予宣告強制工作。
　　㈡被告鍾月萍部分：
　  ⒈原判決認被告鍾月萍之犯行，罪證明確，予以論科，固非
      無見。惟查，被告鍾月萍於原審與告訴人蔡正元成立調解
      ，承諾賠償告訴人蔡正元共576,000元，並應於110年4月
      起，每月分期賠償告訴人蔡正元12,000元（見原審卷第15
      7頁至第158頁），原審因而認被告鍾月萍尚具悔意，而諭
      知被告鍾月萍緩刑。然原審未及審酌被告鍾月萍於調解成
      立後，從未依調解內容履行，除經被告鍾月萍供承在卷外
      （見本院卷第84頁），並經告訴人蔡正元請求檢察官上訴
      時，明確主張被告鍾月萍於調解成立後，未曾依調解內容
      為給付，被告鍾月萍不過是為求得從輕量刑而成立調解，
      並非對其所犯罪刑有所悔過等語（見本院卷第13頁至第15
      頁），堪認被告鍾月萍並無依調解內容履行之意願，本院
      審酌被告鍾月萍之犯罪動機、情節，始終否認犯行而未見
      悔意，亦未實際付出努力彌補告訴人蔡正元財物損失等情
      節，認被告鍾月並不存有以暫不執行為適當之情形，原判
      決諭知被告鍾月萍緩刑，尚有未合。檢察官以原判決諭知
      緩刑不符罪責原則為由，而提起上訴，為有理由，自應由
      本院將原判決關於被告鍾月萍部分予以撤銷改判。
　　⒉本院審酌被告鍾月萍將附表所示銀行帳戶提供交付予「羅
      文鴻」，而幫助「羅文鴻」與其同夥從事詐欺取財與洗錢
      犯行，不僅造成執法機關不易查緝犯罪行為人，嚴重危害
      社會治安，更助長社會犯罪風氣，且因被告鍾月萍提供上
      開銀行帳戶，使告訴人蔡正元、陳璟烯等2 人受騙匯入的
      款項，一旦遭提領出來，即難以追查犯罪所得去向與所在
      ，而得以切斷特定犯罪所得與特定犯罪行為人間的關係，
      致使前述2位告訴人難以向對其等施用詐術者求償，被告
      鍾月萍所為實無可取，惟念及被告鍾月萍前無任何犯罪經
      法院判刑之紀錄，有臺灣高等法院被告前案紀錄表1 份在
      卷可佐（見本院卷第47頁），足認被告鍾月萍平日素行尚
      佳，並斟酌告訴人陳璟烯受騙匯入至被告鍾月萍提供如附
      表所示元大商業銀行帳戶的10萬元，因告訴人蔡正元報警
      處理，經列為警示帳戶而遭到凍結，現已歸還告訴人陳璟
      烯，此有元大商業銀行109年11月6日函1份附卷可憑（見
      原審卷第67頁），被告鍾月萍始終否認犯罪、被告鍾月萍
      雖曾與告訴人蔡正元成立調解（見原審卷第157頁至第158
      頁），但被告鍾月萍從未依調解內容履行之犯後態度，以
      及被告鍾月萍之犯罪動機、犯罪手段和平、前述2 位告訴
      人因犯罪所受的財產損害情形、被告鍾月萍為初犯、其於
      原審中陳述其學歷為高職畢業，未婚，從事清潔工作之智
      識程度與家庭經濟生活狀況（見原審卷第121頁）等一切
      情狀，爰量處如主文第3 項所示之刑，併諭知罰金如易服
      勞役之折算標準。
　　⒊被告鍾月萍提供「羅文鴻」使用如附表所示之銀行帳戶存
      摺、提款卡（含密碼）與印章，雖係供被告鍾月萍犯本案
      犯罪所用之物，且為被告鍾月萍所有，然附表所示帳戶既
      已遭通報為警示帳戶而凍結往來，各該帳戶之存摺及提款
      卡即無再供不法使用之可能，沒收欠缺刑法上之重要性，
      爰依刑法第38條之2 第2 項之規定，不予宣告沒收。另本
      案尚無證據足資證明被告鍾月萍曾因交付附表所示帳戶，
      而實際取得對價，或曾自詐欺正犯處朋分詐欺所得，尚難
      認其有何犯罪所得，自無從宣告沒收。至洗錢防制法第18
      條第1 項固規定「犯第14條之罪，其所移轉、變更、掩飾
      、隱匿、收受、取得、持有、使用之財物或財產上利益，
      沒收之；犯第15條之罪，其所收受、持有、使用之財物或
      財產上利益，亦同。」，惟被告鍾月萍非實際上使用上開
      銀行帳戶收取詐欺贓款之人，無掩飾隱匿詐欺贓款之犯行
      ，非洗錢防制法第14條第1項之正犯，自無上開條文適用
      ，附此敘明。
據上論斷，應依刑事訴訟法第369 條第1 項前段、第364 條、第
300條、第299 條第1 項前段，組織犯罪防制條例3 條第1 項後
段，洗錢防制法第14條第1 項，刑法第11條前段、第28條、第33
9 條之4 第1 項第2 款、第30條第1 項前段、第2 項、第339 條
第1 項、第55條前段、第38條之1 第1 項、第3 項、第38條之2 
第2 項，刑法施行法第1 條之1 第1 項，判決如主文。
本案經檢察官鐘祖聲提起公訴，檢察官蔣忠義移送併辦，檢察官
林卓儀提起上訴，檢察官陳燕瑩到庭執行職務。
中　　華　　民　　國　　110 　年　　9 　　月　　28　　日
            刑事第一庭　審判長法　官　江  德  千
                              法  官　簡  源  希
                              法  官　高  增  泓
以上正本證明與原本無異。
如不服本判決應於收受送達後二十日內向本院提出上訴書狀，其
未敘述上訴之理由者，並得於提起上訴後二十日內向本院補提理
由書（均須按他造當事人之人數附繕本）「切勿逕送上級法院」
。因疫情而遲誤不變期間，得向法院聲請回復原狀。

                              書記官　黃  美  珍 

中　　華　　民　　國　　110 　年　　9 　　月　　28　　日

附錄本判決論罪科刑法條全文：
組織犯罪防制條例第3條
發起、主持、操縱或指揮犯罪組織者，處 3 年以上 10 年以下
有期徒刑，得併科新臺幣 1 億元以下罰金；參與者，處 6 月以
上 5 年以下有期徒刑，得併科新臺幣 1 千萬元以下罰金。但參
與情節輕微者，得減輕或免除其刑。
具公務員或經選舉產生之公職人員之身分，犯前項之罪者，加重
其刑至二分之一。
犯第1項之罪者，應於刑之執行前，令入勞動場所，強制工作，
其期間為3年。
前項之強制工作，準用刑法第90條第2項但書、第3項及第98條第
2項、第3項規定。
以言語、舉動、文字或其他方法，明示或暗示其為犯罪組織之成
員，或與犯罪組織或其成員有關聯，而要求他人為下列行為之一
者，處3年以下有期徒刑，得併科新臺幣300萬元以下罰金：
  一、出售財產、商業組織之出資或股份或放棄經營權。
  二、配合辦理都市更新重建之處理程序。
  三、購買商品或支付勞務報酬。
  四、履行債務或接受債務協商之內容。
前項犯罪組織，不以現存者為必要。
以第5項之行為，使人行無義務之事或妨害其行使權利者，亦同
。
第5項、第7項之未遂犯罰之。

刑法第339條之4
犯第339條詐欺罪而有下列情形之一者，處1年以上7年以下有期
徒刑，得併科1百萬元以下罰金：
一、冒用政府機關或公務員名義犯之。
二、三人以上共同犯之。
三、以廣播電視、電子通訊、網際網路或其他媒體等傳播工具，
    對公眾散佈而犯之。
前項之未遂犯罰之。

刑法第30條
幫助他人實行犯罪行為者，為幫助犯。雖他人不知幫助之情者，
亦同。
幫助犯之處罰，得按正犯之刑減輕之。

刑法第339條
意圖為自己或第三人不法之所有，以詐術使人將本人或第三人之
物交付者，處5 年以下有期徒刑、拘役或科或併科50萬元以下罰
金。
以前項方法得財產上不法之利益或使第三人得之者，亦同。
前2 項之未遂犯罰之。

洗錢防制法第2條
本法所稱洗錢，指下列行為：
一、意圖掩飾或隱匿特定犯罪所得來源，或使他人逃避刑事追訴
    ，而移轉或變更特定犯罪所得。
二、掩飾或隱匿特定犯罪所得之本質、來源、去向、所在、所有
    權、處分權或其他權益者。
三、收受、持有或使用他人之特定犯罪所得。

洗錢防制法第14條
有第2 條各款所列洗錢行為者，處7 年以下有期徒刑，併科新臺
幣5 百萬元以下罰金。
前項之未遂犯罰之。
前2 項情形，不得科以超過其特定犯罪所定最重本刑之刑。




附表：（時間：民國。金額：新臺幣）
匯款時間及金額 人頭帳戶 提領時間、地點及金額 ⑴109 年4 月23日11時4 分許，蔡正元自其國泰世華商業銀行帳戶（帳號詳卷），以網路銀行轉帳200萬元至右列人頭帳戶①。 ⑵同日11時13分許，蔡正元自其元大商業銀行帳戶（帳號詳卷），以網路銀行轉帳200 萬元至右列人頭帳戶①。（「KK」嗣於同日12時46分、48分，將上開款項中之989,000、711,000元，以網路銀行轉帳至右列人頭帳戶②。） ①中國信託商業銀行惠中分行帳號000-000000000000號帳戶（戶名鍾月萍）。 ②元大商業銀行復興分行帳號000-00000000000000（戶名鍾月萍）。 ⑴109 年4 月23日12時24分，在臺中市○區○○路00號之中國信託商業銀行臺中分行，提領130 萬元。 ⑵同日12時51分至57分（原判決誤載為12時54分），在臺中市○區○○路0 段0 號之元大商業銀行臺中分行，提領160 萬元。 ⑶同日13時46分，在臺中市○區○○○道0 段000 號之中國信託商業銀行中港分行，提領90萬元。